【裁判字號】    95,上訴,128
【裁判日期】    950504
【裁判案由】    違反槍砲彈藥刀械管制條例
【裁判全文】
臺灣高等法院高雄分院刑事判決         95年度上訴字第128號
上  訴  人  臺灣高雄地方法院檢察署檢察官
上  訴  人
即  被  告  甲○○
指定辯護人  歐陽志宏律師
被      告  乙○○
指定辯護人  本院公設辯護人  李佩娟
上列上訴人因違反槍砲彈藥刀械管制條例案件，不服臺灣高雄地
方法院94年度訴字第1664號中華民國94年12月7 日第一審判決（
起訴案號：臺灣高雄地方法院檢察署94年度偵字第6992號），提
起上訴，本院判決如下：
     主  文
上訴駁回。
     事  實
一、甲○○曾因違反麻醉藥品管理條例、槍砲彈藥刀械管制條例
    等案件，經臺灣高雄地方法院分別判處有期徒刑10月、3 月
    確定，接續執行後於民國91年2 月28日執行完畢，翌日出監
    。詎仍不知悔改，明知未經主管機關許可，不得寄藏、持有
    槍砲彈藥刀械管制條例所管制之違禁物，竟未經許可，基於
    寄藏、持有可發射子彈具殺傷力之改造手槍及具殺傷力子彈
    之犯意，於93年12月底某日，在其位於高雄縣美濃鎮○○街
    40號之住處，受真實姓名、年籍不詳，自稱「鍾榮宏」，綽
    號「阿鍾」（起訴書誤載為「阿宗」）之成年男子委託，代
    為保管「鍾榮宏」所寄放之由仿BERETTA 廠84型半自動手槍
    製造之玩具手槍換裝土造金屬槍管、槍機，而成為可發射子
    彈，具殺傷力之改造手槍1 支（槍枝管制編號0000000000號
    ，下稱仿BERETTA 廠改造手槍），甲○○即未經許可，將上
    開改造手槍藏置於其上開住處後方之廢墟內而保管之。復於
    94年間某日，在其上開住處，自不詳姓名之成年人取得仿GL
    OCK 廠27型半自動手槍製造之玩具手槍，並已換裝土造金屬
    槍管、槍機而成為可發射子彈，具殺傷力之改造手槍1 支（
    槍枝管制編號0000000000號，下稱仿GLOCK 廠改造手槍）及
    口徑9mm 具殺傷力之制式子彈4 顆後，未經許可而持有之。
    嗣於94年3 月23日凌晨0 時30分許，為警於上開住處查獲，
    並自甲○○身上扣得前開仿BERETTA 廠改造手槍1 支及由玩
    具金屬彈殼加裝直徑約7.96mm金屬彈頭而成，不具殺傷力之
    改造子彈1 顆，另自其住處廚房之烘碗機上，扣得上開仿GL
    OCK 廠改造手槍1 支、制式子彈4 顆及裝有直徑約8.95mm金
    屬彈頭，不具殺傷力之土造子彈3 顆。
二、案經高雄縣政府警察局旗山分局報請臺灣高雄地方法院檢察
    署檢察官偵查起訴。
     理  由
甲、證據能力方面：
一、按被告以外之人於審判外之陳述雖不符刑事訴訟法第159 條
    之1 至之4 等4 條之規定，而經當事人於審判程序同意作為
    證據，法院審酌該言詞陳述或書面陳述作成時之情況，認為
    適當者，亦得為證據；當事人、代理人或辯護人於法院調查
    證據時，知有刑事訴訟法第159 條第1 項不得為證據之情形
    ，而未於言詞辯論終結前聲明異議者，視為有前項之同意，
    同法第159 條之5 定有明文。立法意旨在於傳聞證據未經當
    事人之反對詰問予以核實，原則上先予排除。惟若當事人已
    放棄反對詰問權，於審判程序中表明同意該等傳聞證據可作
    為證據；或於言詞辯論終結前未聲明異議，基於尊重當事人
    對傳聞證據之處分權，及證據資料愈豐富，愈有助於真實發
    見之理念，且強化言詞辯論主義，使訴訟程序得以順暢進行
    ，上開傳聞證據亦均具有證據能力。本件關於人證、物證及
    書證等證據，除證人即共同被告甲○○於警詢之筆錄，被告
    乙○○辯護人爭執其證據能力外，其餘於本院調查證據時，
    當事人檢察官及被告、辯護人均未於言詞辯論終結前聲明異
    議，本院以證人之陳述均係其等本於自由意識之陳述，查無
    不當取供之情形，以及物證、書證等證據與上開證言相符，
    且與待證事實有關聯性，審酌其等作成時之情況，認為適當
    ，依上開規定，均得為證據。
二、證人即共同被告甲○○於警詢中之筆錄，係被告以外之人於
    審判外之言詞陳述，屬傳聞證據，且與甲○○於審判中所為
    之證述並無陳述不符，並無所謂先前之陳述具有較可信之特
    別情況，依刑事訴訟法第159 條第1 項規定，應無證據能力
    。
乙、實體方面：
壹、被告甲○○部分（即有罪部分）：
一、訊據上訴人即被告甲○○對於曾受「鍾榮宏」委託代為保管
    上開仿BERETTA 廠改造手槍1 支，並將之藏置於住處後方廢
    墟內，警方查獲時除自其身上扣得上開仿BERETTA 廠改造手
    槍及由玩具金屬彈殼加裝直徑約7.96mm金屬彈頭而成，不具
    殺傷力之改造子彈1 顆外，另自其住處廚房內烘碗機上查獲
    前開仿GLOCK 廠改造手槍、制式子彈及裝有直徑約8.95mm金
    屬彈頭，不具殺傷力之土造子彈3 顆等事實均坦承不諱，惟
    矢口否認有持有上開仿GLOCK 廠改造手槍1 支及口徑9mm 制
    式子彈4 顆之犯行，辯稱：該仿GLOCK 廠改造手槍及制式子
    彈係共同被告乙○○於警方查獲前不久帶來的，乙○○有拿
    出來給被告看，看完叫被告先拿去廚房放一下，他要離開的
    時候會帶走，被告就拿去放在廚房烘碗機上，乙○○來被告
    家不到十分鐘警察就來了云云。
二、經查：
  (一)被告甲○○於93年12月底某日，在其位於高雄縣美濃鎮○○
    街40號之住處，受真實姓名、年籍不詳，自稱「鍾榮宏」（
    綽號「阿鍾」）之成年男子委託，代為保管其所寄放之仿BE
    RETTA 廠改造手槍1 支，並將上開改造手槍藏置於其上開住
    處後方之廢墟內等事實，業據被告坦承不諱，並有上開仿BE
    RETTA 廠改造手槍1 支（槍枝管制編號0000000000號）扣案
    可稽，且經將該改造手槍送鑑定結果，認係由仿BERETTA 廠
    84型半自動手槍製造之玩具手槍換裝土造金屬槍管、槍機而
    成之改造手槍，機械性能良好，可擊發適用子彈，具殺傷力
    ，有內政部警政署刑事警察局（下稱刑事警察局）94年4 月
    8 日刑鑑字第0940049649號槍彈鑑定書1 份在卷可考，則上
    開仿BERETTA 廠改造手槍，係屬槍砲彈藥刀械管制條例第4
    條第1 項第1 款所稱之槍砲無誤，被告甲○○未經許可，寄
    藏上開改造手槍之犯行已堪認定。
  (二)被告甲○○固辯稱上開仿GLOCK 廠改造手槍1 支、制式子彈
    4 顆非其所持有，係共同被告乙○○所帶來，暫放於廚房烘
    碗機上云云。惟前開仿GLOCK 廠改造手槍、制式子彈均自被
    告甲○○住處廚房內查獲，而被告甲○○所辯係被告乙○○
    所帶來暫放等詞並不足採（詳如下面關於被告乙○○之論述
    ），被告甲○○復未陳明該改造手槍、制式子彈之來源及為
    何會放置於其住處之廚房內，並提出證據供本院調查，可認
    該改造手槍、制式子彈均係被告甲○○所持有。此外，扣案
    之上開仿GLOCK 廠改造手槍1 支（槍枝管制編號0000000000
    號）、制式子彈4 顆經送鑑定結果，手槍部分認係由仿BERE
    TTA 廠84型半自動手槍製造之玩具手槍換裝土造金屬槍管、
    槍機而成之改造手槍，機械性能良好，可擊發適用子彈，具
    殺傷力，子彈部分認均係口徑9mm 制式子彈，均具殺傷力，
    有刑事警察局94年4 月8 日刑鑑字第0940049649號槍彈鑑定
    書1 份在卷足證，上開仿GLOCK 廠改造手槍及制式子彈，分
    別為槍砲彈藥刀械管制條例第4 條第1 項第1 款、第2 款所
    稱之槍砲、彈藥無疑，被告甲○○持有上開改造手槍、制式
    子彈之犯行亦可認定。
  (三)被告甲○○雖稱上開仿GLOCK 廠改造手槍1 支、制式子彈4
    顆非其所持有，係共同被告乙○○所帶來，暫放於廚房烘碗
    機上云云，但其前後供述互不一致，難以採信，（詳如下述
    ），被告甲○○雖又辯稱其供述所以會不相符，係因在警詢
    時，被告乙○○之姊姊向被告求情，表示要幫被告出律師費
    用，被告始供稱「沒有看到乙○○帶（槍）來」云云，然查
    證人蕭秀妹於本院審理中證稱：「（乙○○因為持有槍械案
    件為警傳訊到警局你是否有一起去？）有。」，「（當時是
    否有看到乙○○、甲○○？）我有看到，還有1 位女孩。」
    ，「（是否認識甲○○？）我認識他是我小學同學。」，「
    （有無機會接近當場3 人並且講話？）沒有，我只有問他們
    是否有吃飯，我要去買便當給他們，他們說已經吃了。」，
    「（去的時候是否製作筆錄了？）沒有。」，「（去到警局
    作何事？）當時警員問我是何人，我說是乙○○的姐姐，他
    要求我在一本簽名簿上簽名，我離我弟弟大約6 、7 公尺左
    右講話，我在場罵我弟弟，我弟弟要拿汽車鑰匙給我並且開
    回家，警方表示不同意，說車子還要查證。」，「（證人與
    你弟弟講話過程，警員是否在場？）都有在場，大約在午餐
    時間，約有3 、4 個警員在場，有聽到我們的講話。」，「
    （過程中是否有與甲○○講話？）沒有，他也沒有跟我說什
    麼，他們3 人都沒有講話。」，「（在警局期間有無與本案
    被告甲○○談到要替他出資僱請律師的費用，要求甲○○幫
    你弟弟扛壹把槍的罪刑來？）不可能，在場有很多警員，而
    且我本身經濟也有困難。」等語，否認向被告甲○○求情，
    且被告在警詢中亦表示槍是乙○○帶進來的，並未為有利於
    乙○○之陳述，按蕭秀妹如係在警局中向其求情，被告甲○
    ○理應在警詢中即已為迴護乙○○之詞，但本件被告甲○○
    在警詢中並未為有利於乙○○之陳述，而係在檢察官偵查初
    訊時供稱沒有看到乙○○帶槍來，足見被告甲○○於檢察官
    初訊中所為之供述，並非係蕭秀妹之求情所致，被告此部分
    所辯，顯與事實不符。
  (四)綜上所述，本件事證已臻明確，被告甲○○所辯，顯係卸責
    之詞，不足採信，犯行堪以認定。
三、核被告甲○○所為，係犯槍砲彈藥刀械管制條例第8 條第4
    項之未經許可，寄藏可發射子彈具有殺傷力之改造手槍罪（
    仿BERETTA 廠改造手槍部分）、未經許可，持有可發射子彈
    具有殺傷力之改造手槍罪（仿GLOCK 廠改造手槍部分）、同
    條例第12條第4 項之未經許可，持有子彈罪。被告甲○○持
    有上開仿BERETTA 廠改造手槍為寄藏之當然結果，不另論以
    持有罪。其以一行為同時寄藏上開仿BERETTA 廠改造手槍、
    持有仿GLOCK 廠改造手槍及持有制式子彈，觸犯構成要件不
    同之罪，為想像競合犯，應從一重之未經許可，寄藏可發射
    子彈具有殺傷力之改造手槍罪論處。被告甲○○曾有如犯罪
    事實欄所示之論罪科刑前科，有臺灣高等法院被告前案紀錄
    表1 份在卷可佐，其受有期徒刑之執行完畢，5 年內再犯本
    件有期徒刑以上之罪，為累犯，應依刑法第47條規定加重其
    刑。被告甲○○關於未經許可，持有上開仿GLOCK 廠改造手
    槍及制式子彈之犯行雖未據檢察官起訴，然與前經本院認定
    有罪之未經許可，寄藏可發射子彈具有殺傷力之改造手槍部
    分之犯行有想像競合犯之裁判上一罪關係，已如前述，該部
    分犯行為起訴效力所及，本院自應併予審究。
四、原審因依槍砲彈藥刀械管制條例第8 條第4 項、第12條第4
    項，刑法第55條、第47條、第42條第2 項前段、第38條第1
    項第1 款，罰金罰鍰提高標準條例第2 條，現行法規所定貨
    幣單位折算新臺幣條例第2 條之規定，並審酌被告甲○○任
    意寄藏、持有前開具殺傷力之改造手槍、子彈，對社會治安
    有潛在之危險性，惟念其未曾持該槍彈犯罪，尚未造成重大
    之危害，且犯後坦承部分犯行，及其犯罪動機、目的、手段
    等一切情狀，量處有期徒刑3 年4 月，併科罰金新臺幣15萬
    元，並諭知罰金如易服勞役，以銀元300 元即新台幣900 元
    折算1 日。扣案之上開改造手槍2 支、制式子彈4 顆分別係
    槍砲彈藥刀械管制條例第4 條第1 項第1 款、第2 款所列物
    品，乃未經許可不得持有之違禁物，均應依刑法第38條第1
    項第1 款規定宣告沒收。及敘明扣案之由玩具金屬彈殼加裝
    直徑約7.96mm金屬彈頭而成，不具殺傷力之改造子彈1 顆，
    及裝有直徑約8.95mm金屬彈頭，不具殺傷力之土造子彈3 顆
    ，經鑑定機關採樣試射（試射3 顆土造子彈其中1 顆及上開
    改造子彈1 顆），均無法擊發，認不具殺傷力，此有刑事警
    察局94年4 月8 日刑鑑字第0940049649號槍彈鑑定書1 份在
    卷可參，並非違禁物，不予宣告沒收。認事用法，核無不合
    ，量刑亦屬妥適，檢察官及被告甲○○上訴意旨，均以被告
    僅未經許可，寄藏可發射子彈具有殺傷力之改造手槍1 支（
    即寄藏仿BERETTA 廠改造手槍部分），並未持有可發射子彈
    具有殺傷力之改造手槍（即仿GLOCK 廠改造手槍）等情，指
    摘原判決不當，為無理由，均應予駁回。
貳、被告乙○○部分（即無罪部分）：
一、公訴意旨略以：被告乙○○明知可發射子彈具有殺傷力之槍
    枝為槍砲彈藥刀械管制條例所規範之管制物品，非經中央主
    管機關許可，不得持有，竟仍基於無故持有具殺傷力之槍枝
    及子彈之犯意，於不詳時日取得上開仿GLOCK 廠改造手槍及
    口徑9mm 具殺傷力之制式子彈4 顆，未經許可而持有該等槍
    彈。嗣於94年3 月23日凌晨0 時30分許，乙○○持上開改造
    手槍及制式子彈前往甲○○上址住處，向甲○○表示其與人
    起爭執需帶槍自衛，並囑咐甲○○將該手槍、子彈拿到屋內
    廚房藏放，乙○○則至客廳等候其女友蕭芙蓉，隨後為警查
    獲。因認被告乙○○涉犯槍砲彈藥刀械管制條例第8 條第4
    項未經許可，持有可發射子彈具有殺傷力之改造手槍罪，及
    同條例第12條第4 項未經許可，持有子彈罪嫌云云。
二、按犯罪事實應依證據認定之，無證據不得認定其犯罪事實。
    又不能證明被告犯罪者，應諭知無罪之判決，刑事訴訟法第
    154 條第2 項、第301 條第1 項前段分別定有明文。次按事
    實之認定，應憑證據，如未能發現相當證據，或證據不足以
    證明，自不能以推測或擬制之方法，以為裁判基礎（最高法
    院40年台上字第86號判例意旨參照）。
三、本件公訴人認被告乙○○涉犯違反槍砲彈藥刀械管制條例第
    8 條第4 項、第12條第4 項之犯行，無非係以：共同被告
    甲○○之證述、仿GLOCK 廠改造手槍1 支及口徑9mm 制式
    子彈4 顆扣案、刑事警察局94年4 月8 日刑鑑字第094004
    9649號槍彈鑑定書1 份附卷可稽，資為論據。
四、被告乙○○經傳未據到庭，據其於原審審理中所為陳述，否
    認有何違反槍砲彈藥刀械管制條例之犯行，辯稱：被告當天
    是要去甲○○住處找女友蕭芙蓉，並沒有帶仿GLOCK 廠改造
    手槍、口徑9mm 制式子彈去，亦未持有上開槍、彈等語。
五、經查：
  (一)共同被告甲○○固曾於警詢、94年4 月28日檢察官偵訊及原
    審法院審理時迭次證稱：上開仿GLOCK 廠改造手槍1 支、口
    徑9mm 制式子彈4 顆是被告乙○○於當日警方查獲前不久帶
    到伊家，叫伊先放在廚房一下，他要走的時候再拿走云云；
    惟其復於94年3 月23日內勤檢察官偵訊時供稱：不知道扣案
    之GLOCK 廠改造手槍、制式子彈是什麼人的，沒有看到乙○
    ○帶該槍彈來，有看到乙○○拿東西進來，但不知何物等語
    （見偵卷第56頁），前後所述已有不一（按共同被告甲○○
    於警詢及內勤檢察官偵訊時所為之供述雖均無證據能力，但
    依刑事訴訟法第159 條第1 項規定所禁止作為證據者，僅係
    禁止作為認定犯罪事實及法律效果之實質證據，至於作為證
    明其他證據證明力之彈劾證據，屬自由證明範圍，要非為法
    所禁止，是此部分仍得作為渠等於法院審理時所為證詞之彈
    劾證據，不受刑事訴訟法第159 條第1 項之限制）。又上開
    槍彈係於被告甲○○住處查獲，若非被告乙○○帶來暫放，
    被告甲○○即可能涉及未經許可持有該槍彈之罪嫌，故就上
    開槍彈是否由被告乙○○帶來暫放一節，被告甲○○、乙○
    ○間顯然利害關係相反，共同被告甲○○有證稱該槍彈係由
    被告乙○○帶來暫放，以圖減免自己罪責之可能，從而，實
    難僅憑共同被告甲○○前後不一之證述，即認被告乙○○確
    有持有上開槍彈之犯行。
  (二)證人即共同被告甲○○雖於94年4 月28日檢察官偵訊、原審
    法院審理時辯稱：因為在警局時被告乙○○的姊姊向伊求情
    ，答應要幫伊出律師費用，所以伊才會在內勤檢察官訊問時
    說沒有看到乙○○帶槍來，後來乙○○沒有做到，所以伊不
    需要再幫他扛這個責任云云（見偵卷第77頁、原審法院94年
    11月23日審判筆錄），而被告乙○○亦自承其姊姊蕭秀妹曾
    於警方調查時到過警局等語（見偵卷第81頁），然被告乙○
    ○被帶到警局接受調查後，其姊至警局探望合乎常情，且證
    人蕭秀妹於本院審理中亦否認向共同被告甲○○求情，甲○
    ○之證言顯與事實不符，已如前述，自難僅依被告甲○○片
    面證述，遽認其上開所辯屬實。
  (三)扣案之上開仿GLOCK 廠改造手槍1 支、口徑9mm 制式子彈4
    顆及卷附刑事警察局94年4 月8 日刑鑑字第0940049649號槍
    彈鑑定書1 份，僅能證明警方確於94年3 月23日自被告甲○
    ○上開住處扣得前開槍彈，且該槍彈經送鑑定結果，均有殺
    傷力等事實，尚難憑以認定前開槍彈係被告乙○○帶至被告
    甲○○住處暫放，為被告乙○○所持有之事實，是上開證據
    無從據為對被告乙○○不利之認定。至被告甲○○固曾請求
    採集上開仿GLOCK 廠改造手槍1 支、口徑9mm 制式子彈4 顆
    及同時查獲之不具殺傷力土造子彈3 顆上之指紋送鑑定，以
    便證明被告乙○○曾觸摸過上開槍彈，惟經原審法院將上開
    槍彈送請高雄市政府警察局採證結果，未發現足資比對之指
    紋，有該局94年8 月3 日高市警鑑字第0940054406號函1 份
    在卷可憑，自無從鑑定前開槍彈上是否有被告乙○○之指紋
    ，附此敘明。
六、綜上所述，尚難僅憑共同被告甲○○前後不一之證述，遽認
    被告乙○○有持有上開仿GLOCK 廠改造手槍、制式子彈之犯
    行，公訴人所舉之證據不足以證明被告乙○○確有違反槍砲
    彈藥刀械管制條例之犯行，此外，復查無其他積極證據足資
    認定被告乙○○確有公訴人所指之上開犯行，自屬不能證明
    其犯罪。
七、原審因而為被告乙○○無罪之諭知，核無不合，檢察官上訴
    意旨，仍執前詞，指摘原判決此部分不當，為無理由，應予
    駁回。
八、被告乙○○經合法傳喚，無正當之理由不到庭，爰不待其陳
    述，逕行判決。
據上論結，應依刑事訴訟法第368 條、第371 條，判決如主文。
本案經檢察官張金塗到庭執行職務。
中    華    民    國    95    年    5     月    4     日
            刑事第五庭  審判長法  官  曾永宗
                              法  官  陳  箐
                              法  官  任森銓
以上正本證明與原本無異。
如不服本判決應於收受本判決後10日內向本院提出上訴書狀，其
未敘述上訴理由者，並得於提起上訴後10日內向本院補提理由書
狀（均須按他造當事人之人數附繕本）「切勿逕送上級法院」。
中    華    民    國    95    年    5     月    4     日
                              書記官  蘇恒仁
附錄本判決論罪科刑法條：
槍砲彈藥刀械管制條例第8 條第4 項
未經許可，持有、寄藏或意圖販賣而陳列第1 項所列槍枝者，處
3 年以上10年以下有期徒刑，併科新臺幣700 萬元以下罰金。
槍砲彈藥刀械管制條例第12條第4 項
未經許可，持有、寄藏或意圖販賣而陳列子彈者，處5 年以下有
期徒刑，併科新台幣300 萬元以下罰金。


司法院資訊處製作；財團法人民間司法改革基金會備份。
